【裁判字號】    99,交聲,2366
【裁判日期】    990623
【裁判案由】    聲明異議
【裁判全文】
臺灣臺中地方法院交通事件裁定        99年度交聲字第2366號
原處分機關  交通部公路總局臺中區監理所豐原監理站
異  議  人
即受處分人  甲○○
上列異議人即受處分人因違反道路交通管理處罰條例案件，對於
交通部公路總局臺中區監理所豐原監理站99年6月4日豐監稽違字
第裁63-Z00000000號處分不服，聲明異議，本院裁定如下：
    主    文
原處分關於吊扣駕駛執照拾貳個月部分撤銷。
甲○○汽車駕駛人，駕駛汽車經測定酒精濃度超過規定標準，吊
扣小型車普通駕駛執照拾貳個月。
    理    由
一、原處分意旨略以：異議人即受處分人甲○○於民國99年5月2
    9日22時14分許，駕駛車牌WX-4793號自用小客車，行經國道
    三號高速公路 211.7公里處，因酒後駕車，經員警攔檢，測
    得其吐氣所含酒精濃度達每公升0.53毫克，為內政部警政署
    國道公路警察局第七警察隊快官分隊員警以公警局交字第Z0
    0000000 號舉發違反道路交通管理事件通知單舉發。原處分
    機關交通部公路總局臺中區監理所豐原監理站乃於99年6月4
    日，依道路交通管理處罰條例第35條第1項、第24條第1項第
    1款等規定，以豐監稽違字第裁 63-Z00000000號裁決書，處
    罰異議人罰鍰新臺幣（下同）34,500元、吊扣駕駛執照12個
    月，並參加道路交通安全講習。
二、聲明異議意旨略以：道路交通管理處罰條例第68條業經刪除
    吊扣各級駕照之規定，受處分人僅因駕駛自小客車違規，卻
    遭原處分機關吊扣大貨車職業駕照，其處分有違行政程序法
    第7條，爰聲明異議，請求撤銷此部分之處分等語。
三、按汽車駕駛人飲用酒類或其他類似物後，其吐氣所含酒精濃
    度超過每公升0.25毫克，不得駕車；駕駛汽車經測試檢定酒
    精濃度超過標準，處汽車駕駛人罰鍰15,000元以上60,000元
    以下，並當場移置保管該汽車及吊扣駕駛執照 1年，道路交
    通安全規則第114條第2款、道路交通管理處罰條例第35條第
    1項第1款分別定有明文。又修正前道路交通管理處罰條例第
    68條規定：「汽車駕駛人，因違反本條例及道路交通安全規
    則之規定，受『吊扣或』吊銷駕駛執照處分時，『吊扣或』
    吊銷其持有各級車類之駕駛執照」，係指違規人持有之各級
    車類駕駛執照均應予吊扣或吊銷，惟上開規定業於94年12月
    14日修正公布，並於95年3月1日施行，修正後道路交通管理
    處罰條例第68條明定：「汽車駕駛人，因違反本條例及道路
    交通安全規則之規定，受吊銷駕駛執照處分時，吊銷其持有
    各級車類之駕駛執照」。查該規定之原提案修正條文為：「
    汽、機車駕駛人，因違反本條例及道路交通安全規則之規定
    ，受『吊扣或吊銷』駕駛執照處分時，『吊扣或吊銷』其違
    法或違規當時所駕駛車輛之駕駛執照」，立法理由略以：「
    原條文將違法或違規駕駛人所持有各級車類之駕駛執照一併
    吊扣或吊銷，失之過酷，影響人民工作及生活甚鉅，爰修正
    之」，是以修法意旨本在限縮原條文之適用範圍。雖最後通
    過之修正條文，僅將道路交通管理處罰條例第68條原有條文
    中之「吊扣或」3 字刪除，然參照上開修法經過，可知新法
    之受「吊銷駕照」處分者，仍維持吊銷其持有各級車類之駕
    駛執照，至於受「吊扣駕照」處分者，則僅「吊扣」其違法
    或違規當時所駕駛車輛之駕駛執照，不再吊扣其持有各級車
    類之駕駛執照，灼然甚明。另道路交通管理處罰條例第35條
    第1項第1款前段既將當場移置保管該汽車及吊扣其駕駛執照
    併列，而不稱「吊扣其各級車類之駕駛執照」，解釋上當係
    指同一等級之汽車駕駛執照而言，不得任意擴張解釋。至道
    路交通主管機關對於汽車駕駛執照之管理，因採取一照原則
    ，固發生駕駛人無較低等級之駕駛執照可供吊扣之情事，然
    此關於駕駛執照管理所衍生之執行困難或法規漏洞，宜由道
    路交通主管機關本於職權妥適處理或另行修法明定，尚不得
    擴張解釋，率爾代以吊扣違規駕駛人所領有較高等級之駕駛
    執照。
四、本件異議人甲○○於99年 5月29日22時14分許，駕駛車牌WX
    -4793號自小客車，行經國道三號高速公路211.7公里處，因
    「汽車駕駛人酒精濃度超過規定標準（經酒精測試為0.53毫
    克）」違規，為內政部警政處國道公路警察局第七警察隊快
    官分隊警員當場掣單舉發，原處分機關乃依道路交通管理處
    罰條例第35條第1項第1款、第24條第1項第2款規定，裁處異
    議人罰鍰34,500元，吊扣駕駛執照12個月，並施以道路安全
    講習等處分之事實，為異議人所不爭執，並有內政部警政署
    國道公路警察局公警局交字第 Z00000000號舉發違反道路交
    通管理事件通知單、交通部公路總局臺中區監理所豐原監理
    站豐監稽違字第裁63-Z00000000號違反道路交通管理事件裁
    決書在卷可稽，是異議人前開違規行為堪以認定。核異議人
    違規行為係發生於99年 5月29日，自有修正後之道路交通管
    理處罰條例第68條規定之適用。又修正後道路交通管理處罰
    條例第68條之規定，既將「吊扣」等字刪除，則依前開說明
    ，駕駛人受吊扣駕駛執照處分時，應不再吊扣其持有各級車
    類之駕駛執照，故原處分機關於作成吊扣駕駛執照處分時，
    應就違規行為人所應吊扣之駕駛執照種類予以限定，始符合
    依法行政原則。查異議人領有職業大貨車之駕駛執照，其於
    本件違規行為時，係駕駛自用一般小客車等情，有汽車駕照
    基本資料及上開舉發違反道路交通管理事件通知單、裁決書
    在卷可憑，揆諸前開說明，原處分機關於作成吊扣駕駛執照
    處分時，僅得限制受處分人駕駛普通小型車之資格，亦即吊
    扣其普通小型車之駕駛執照，原處分機關未審酌及此並限定
    其吊扣執照之種類，逕為裁罰吊扣受處分人之駕駛執照，即
    難認為允當。是異議人就此部分聲明異議，為有理由，應由
    本院將原處分機關有關此部分之處分撤銷，改諭知如主文第
    2項所示之處分，方為適法。
五、本件異議人就原處分關於裁處罰緩34,500元及施以道安講習
    部分，並未指摘有何不當而提出異議，則此部分既未經異議
    ，本院即無庸加以審究，附此敘明。
六、據上論斷，應依道路交通管理處罰條例第87條第 2項，道路
    交通案件處理辦法第20條，裁定如主文。
中    華    民    國    99    年    6     月    23    日
                  交通法庭  法  官  張恩賜
以上正本證明與原本無異。
如不服本裁定，得於收受送達後 5日內向本院提出抗告書狀（應
附繕本）。
                            書記官  黃舜民
中    華    民    國    99    年    6     月    23    日

司法院資訊處製作；財團法人民間司法改革基金會備份。
